臺灣新竹地方法院交通事件裁定　　　　100年度交聲字第215號
移送機關　　交通部公路總局新竹區監理所
異議人即
受處分人　　古榮耀
上列受處分人因違反道路交通管理處罰條例案件，對於交通部公
路總局新竹區監理所民國100 年3 月31日所為之竹監自字第裁50
-E00000000號違反道路交通管理事件裁決書，聲明異議，本院裁
定如下：
    主  文
原處分撤銷。
古榮耀汽車駕駛人，駕駛汽車，不遵守道路交通標線之指示，處
罰鍰新台幣玖佰元。
    理  由
一、原處分意旨略以：異議人即受處分人古榮耀駕駛車號W3-236
    5 號自用小客車，於民國99年12月14日11時27分許行經新竹
    縣台三線橫山火車站前，因有「駕車行經有燈光號誌管制管
    制之交岔路口闖紅燈」之違規事由，經新竹縣政府警察局橫
    山分局警員蘇威名填掣竹縣警交字第Ｚ000000000號舉發違反
    道路交通管理事件通知單（下稱舉發通知單）逕行舉發，爰
    依道路交通管理處罰條例第53條第1 項規定，裁處異議人罰
    鍰新台幣（下同）2700元，並依同條例第63條第1 項第3 款
    規定記違規點數3 點。
二、異議意旨略以：伊固不否認於上開時、地有駕車超過停止線
    之行為，惟伊當時臨近該交岔路口處時，看見該號誌之黃燈
    燈號亮，伊便緊急煞車，惟因怕後方車輛追撞，故並未於停
    止線前完全停止，而係待該車之後輪通過停止線後方完全停
    止，伊之車輛雖停在行人穿越道上，惟上開路口為一丁字路
    口，與異議人車行方向交岔之路段並無任何人、車通行，實
    無舉發單位所指「妨害其他方向人、車通行」之情形，故伊
    至多僅係違規超越停止線，並非闖紅燈，爰依法聲明異議，
    請求撤銷原處分等語。
三、按汽車駕駛人，行經有燈光號誌管制之交岔路口闖紅燈者，
    ，處新臺幣1 千8 百元以上5 千4 百元以下罰鍰，並記違規
    點數1 點，道路交通管理處罰條例第33條第1 項第1 款及第
    63條第1 項第1 款雖定有明文。惟按交通法庭認為聲明異議
    有理由者，應以裁定將原處分經聲明異議部分撤銷，並自為
    裁定，道路交通案件處理辦法第20條前段定有明文。又按汽
    車駕駛人，行車不遵守道路交通標誌、標線、號誌之指示者
    ，處新臺幣900 元以上1,800 元以下罰鍰，道路交通管理處
    罰條例第60條第2 項第3 款亦定有明文。又標線型態以實線
    或虛線標繪於路面或緣石上，用以管制交通者之線條者，設
    於路口之「白實線」，係作為停止線，用以指示行使車輛停
    止之界限，車輛停止時，其前懸部分不得伸越該線；又車輛
    面對圓形紅燈時，圓形紅燈顯示之意義表示禁止通行，不得
    超越停止線或進入路口，道路交通標誌標線號誌設置規則第
    149 條第1 項第1 款第3 目、第170 條第1 項前段、第206
    條第5 款第1 目分別定有明文。復按交通部82年4 月22日交
    路字第009811號函就穿越停止線是否就是「闖紅燈」提供以
    下之認定標準：「…(三)無繪設路口範圍者：以車輛無視於紅
    燈號誌，而有穿越路口之企圖，其車身並已伸越停止線，並
    足以妨害其他方向人（若有行人穿越道）、車通行者亦以闖
    紅燈論處；若僅車身伸越停止線則以不遵守標線指示視之。
    」，則依上開規定及函文可知，主觀上應以駕駛人是否於紅
    燈號誌亮起時有穿越路口之企圖，同時客觀上其所駕駛之車
    輛亦有穿越停止線，並有妨害其他方向之人車通行之情形，
    始得認定屬闖紅燈之違規行為，否則應以不遵守標線指示論
    處。
四、經查：
  (一)本件異議人就其於前揭時、地，駕駛上開車輛，有面對圓形
    紅燈號誌亮時，仍超越停止線之行為並不爭執，並有上開舉
    發通知單，舉發照片2 幀附卷可稽。
  (二)惟觀諸異議人車輛剛通過或煞停在停止線時，遭儀器拍攝之
    2 張舉發照片，觀諸其上編號1 及編號2 之拍攝時間，可知
    兩者間隔約0.6 秒，而現場最高限速係時速60公里，業據證
    人即舉發警員蘇威名到庭證述明確，異議人則陳稱其當時未
    煞車前之車速約為每小時50公里（本院卷頁35），則每秒車
    速約前進13.888公尺，則依該速率計算，異議人車輛於照片
    編號1 與編號2 理應相距8.333 公尺（13.888X0.6=8.333）
    ，然就上開2 張照片所示，異議人車輛僅微幅前進約為停止
    線寬度之距離（不到1 公尺），顯見異議人於通過停止線前
    ，應已有踩煞車之動作，降低原來之車速；又觀舉發照片編
    號2 所示，異議人車輛位置此時雖已超越停止線，然其車輛
    後方煞車燈確實有亮起，亦據證人蘇威名到庭辨識後肯認無
    訛（本院卷頁36），顯示異議人確實有踩煞車，核與異議人
    上開辯稱：伊係為避免緊急煞車遭後方車輛追撞，遂讓車輛
    微幅前進再完全停止等語相符，在在證明異議人於發見圓形
    紅燈亮時，確實有以踩煞車停止車輛繼續前進之行為，其主
    觀上並無「無視紅燈號誌，而欲於紅色燈號亮時穿越路口之
    企圖」，揆諸上開交通部函示意旨，異議人應非屬闖紅燈之
    違規。
五、綜上所述，本件異議人上開駕駛汽車超越停止線之行為，應
    僅屬「不遵守道路交通號誌、標線之指示」之違規行為，原
    處分機關遽以「闖紅燈」違規予以裁罰，尚有未合，本件異
    議人之上述異議理由，尚非無據，自應由本院將原處分撤銷
    ，並以異議人有上開「汽車駕駛人，行車不遵守道路交通標
    誌、標線、號誌之指示」之違規行為，依道路交通管理處罰
    條例第60條第2 項第3 款及違反道路交通管理事件統一裁罰
    基準表之規定裁處罰鍰900 元如主文第2 項所示，以資適法
    。
六、據上論斷，應依99年10月26日修正施行之道路交通事件處理
    辦法第19條前段、第20條，裁定如主文。
中     華     民    國    100   年    7    月    29   日
                        交通法庭   法  官  蔡川富
以上正本證明與原本無異。
如不服本裁定，應於裁定送達後5日內向本院提出抗告狀。
中     華     民    國    100   年    7    月    29   日
                                   書記官  劉雅文